【裁判字號】    97,簡上,344
【裁判日期】    970529
【裁判案由】    詐欺
【裁判全文】
臺灣高雄地方法院刑事判決             97年度簡上字第344號
上  訴  人
即  被  告  甲○○
上列上訴人因被告詐欺案件，不服本院高雄簡易庭96年度簡字第
7642號中華民國97年1 月25日第一審簡易判決（原聲請簡易判決
處刑案號：臺灣高雄地方法院檢察署96年度偵緝字第3232號）提
起上訴，及移送併案審理（臺灣高雄地方法院檢察署97年度偵字
第11278 號），本院管轄之第二審合議庭判決如下：
    主  文
上訴駁回。
    事實及理由
一、公訴人及被告於本院審理程序，對於檢察官聲請簡易判決處
    刑書所列證據之證據能力，均不爭執，同意作為證據，再本
    案經本院審理結果，認第一審簡易判決之認定事實及證據取
    捨均無不當，爰引用如附件之第一審判決書（含聲請簡易判
    決處刑書）記載之事實及理由、檢察官移送併案意旨書之所
    載。
二、被告上訴意旨略以：被告確實有向臺灣郵政股份有限公司高
    雄二苓郵局（下稱二苓郵局）申辦帳號：00000000000000帳
    戶，但因其至外地工作，由女友林育醇代為照顧家人，故其
    將上開帳戶之存摺、提款卡、印章及密碼等交予林育醇，以
    方便其匯款至帳戶後，由林育醇領取花用，其後林育醇皮包
    遭搶，上開物品均遺失，其並無交付上開物品供詐騙集團使
    用等語。經查：
  (一)二苓郵局帳號：00000000000000帳戶係被告申請設立，嗣有
    被害人郭辛台於96年3 月3 日16時許遭詐欺集團成員詐騙，
    因而陷於錯誤，匯出新臺幣（下同）12,983元至被告上開帳
    戶內等情，業經被害人郭辛台於警詢時指訴明確，並有網路
    聊天室之對話紀錄、被告所開立之郵局帳戶之客戶開戶資料
    、板信商業銀行提款機交易明細表、內政部警政署反詐騙案
    件紀錄表、及臺北市政府警察局中山分局中山一派出所受理
    詐騙帳戶通報警示簡便格式表各1 份在卷可稽，是此部份之
    事實，堪以認定。
  (二)被告雖以上開情詞置辯，惟查：
  1.證人林育醇於偵訊時證稱：伊於95年過年時至網咖上網，將
    上開帳戶之存摺、密碼、提款卡、印章等物，均放在皮包內
    ，伊上完廁所回來，皮包即遺失了，上開物品也都遺失了等
    語，惟被告自承伊將上開帳戶之存摺、密碼、提款卡、印章
    等物交給林育醇後，尚未匯款予林育醇，依此，林育醇尚無
    使用上開帳戶之必要，則何以林育醇要將上開帳戶之存摺、
    密碼、提款卡、印章等物，均放在皮包內，並攜帶至網咖終
    至遺失，已令人生疑。況帳戶之存摺、印章、密碼、提款卡
    落入不明人士手中，極易被利用為財產犯罪工具，此為一般
    生活常識；故一般遺失金融帳戶時，均會立即申報遺失並報
    警處理，避免自身財產損失及帳戶遭不肖人士盜用。且近來
    詐欺集團為避免查緝，均利用人頭帳戶作為取款工具等情，
    已廣為媒體報載，被告為具有一般智識及社會經驗之成年人
    ，對此應屬知悉甚詳；然被告卻未至警局報案，或促使林育
    醇至警局報案，且稱伊人在新竹，沒有空回來報案，伊有跟
    林育醇說要去報案，但她沒有去等語，均顯見被告對於其郵
    局帳戶之存摺、提款卡、印章等物遺失漠不關心，足認其所
    辯實與一般情理相違，難以採信。
  2.又自實施詐欺之人角度審酌，其既知利用他人之帳戶掩飾犯
    罪所得，應非愚昧之人，當知社會上一般正常之人，如帳戶
    存摺、印鑑章、提款卡、提款密碼遺失或遭竊，為防止拾得
    或竊得之人盜領其存款或做為不法使用，而徒增訟累，必於
    發現後立即報警或向金融機構辦理掛失止付，在此情形下，
    如仍以該帳戶作為犯罪工具，則在其向他人詐欺，致使被害
    人將款項匯入該帳戶後，極有可能因帳戶所有人掛失止付而
    無法提領，則其大費周章從事於犯罪之行為，甘冒犯罪後遭
    追訴、處罰之風險，卻只能平白無故替原帳戶所有人匯入金
    錢，而無法得償犯罪之目的，此等損人不利己之舉，又豈是
    聰明狡詐之罪犯所會犯之錯誤。換言之，從事此等財產犯罪
    之不法份子，若非確知該帳戶所有人不會去報警或掛失止付
    ，以確定其等能自由使用該帳戶提款、轉帳，則其等應不至
    於以該帳戶從事於財產犯罪。是上開帳戶資料既確有遭詐欺
    集團用於向被害人郭辛台詐欺取財之事實，從而客觀上當可
    合理認定被告確有提供上開帳戶資料予詐欺取財集團成員，
    而供詐欺犯罪集團持向被害人詐取財物之情無訛。
  3.按金融帳戶係個人理財工具，一般人申設帳戶並無任何法令
    限制，只須提出證件、印章即可辦理，此為眾所週知之事實
    ，則依一般社會生活經驗，苟見他人不自行申請開立帳戶，
    而係蒐集不特定人之帳戶使用，衡情應可知悉係利用作為犯
    罪工具。且近來利用人頭帳戶詐欺取財案件層出不窮，並多
    經媒體報導，被告係成年且智力成熟之人，對此應知之甚詳
    ，竟仍提供自己帳戶等物供他人使用，堪認被告確有幫助他
    人詐欺取財之不確定故意甚明。
  4.綜上所述，本件事證明確，被告所辯不足採信，其犯行應堪
    認定。
三、核被告所為，係犯刑法第30條第1 項、第339 條第1 項之詐
    欺取財罪之幫助犯，應依刑法第30條第2 項之規定，按正犯
    之刑減輕之。原審以被告罪證明確，因而適用刑法第30條第
    1 項、第339 條第1 項之規定，並審酌其雖未實際參與詐欺
    取財犯行，但其提供帳戶供不法犯罪集團使用，不僅造成執
    法機關不易查緝犯罪行為人，嚴重危害社會治安，助長社會
    犯罪風氣，更造成被害人求償上之困難，及被害人遭詐騙之
    金額等一切情狀，判處被告有期徒刑4 月，減刑為有期徒刑
    2 月，如易科罰金，以1 千元折算1 日，其認事用法並無違
    誤，量刑亦屬妥適，被告上訴意旨否認犯罪，指摘原判決不
    當，為無理由，應予駁回。
四、據上論斷，應依刑事訴訟法第455 條之1 第1 項、第3 項、
    第368 條、第373 條，判決如主文。
本案經檢察官乙○○到庭執行職務。
中    華    民    國    97    年    5     月    29    日
                  刑事第十庭    審判長 法   官  何秀燕
                                       法   官  林揚奇
                                       法   官  顏銀秋
上正本證明與原本無誤。
本判決不得上訴。
中    華    民    國    97    年    5     月    29    日
                                       書 記官  董明惠


司法院資訊處製作；財團法人民間司法改革基金會備份。
